臺灣臺北地方法院民事判決　　　　　　 95年度訴字第10471號
原　　　告　丙○○
被　　　告　甲○○
訴訟代理人　丁○○
被　　　告　乙○○
當事人間請求損害賠償等事件，本院於中華民國95年11月8日言
詞辯論終結，判決如下：
    主      文
原告之訴及假執行之聲請均駁回。
訴訟費用由原告負擔。
    事實及理由
一、原告起訴主張：被告甲○○、乙○○意圖使原告丙○○受刑
    事處分，明知原告並無基於詐欺犯意承諾其網站於雅虎網站
    查詢排名第一，於民國94年8月18日具狀向臺灣臺北地方法
    院檢察署檢察官誣告原告涉犯詐欺罪嫌，於狀內誣稱：「一
    、查被告為佳訊國際行銷顧問有限公司（以下簡稱佳訊公司
    ）之負責人，告訴人前於民國（下同）94年5月下旬，委託
    佳訊公司代為登錄YAHOO網站關鍵字排名－整形3個月，費用
    為新臺幣（下同）四萬二千元整，被告稱以該費用登錄關鍵
    字排名，只要上網者在YAHOO網站之搜尋中鍵入整形二字，
    搜尋所連結之網頁中個各整形診所網站之排列，告訴人之網
    站會排名第一，嗣被告稱佳訊公司於94年5月25日開始作業
    ，告訴人一再要求被告提供記載上開內容之契約，被告遂於
    95年5月26日傳真網路服務企劃契約書乙份，因該契約內容
    不明，告訴人以此質問被告，被告則稱此為佳訊公司契約書
    之通稿，所有客戶均是如此簽約，告訴人不疑有他，即於94
    年5月26日匯款四萬二千元予佳訊公司。二、告訴人已登錄
    成功，經告訴人上網站查看，發現上訴人網站係刊登在網頁
    右方『贊助廠商』欄中，與被告所稱應刊網站排名第一位之
    約定內容不符，經質問被告，被告辯稱隔日會下網頁，經告
    訴人於94年6月1日午夜12時過後上網搜尋，依舊看不到告訴
    人網站排名在第一位，而是在第38位。三、顯見被告於收取
    告訴人付款後，根本未與YAHOO登錄所謂關鍵字排名－整形3
    個月情事，被告顯有詐欺情事，彰彰甚明。由於本件涉及犯
    罪所得甚低，告訴人為免輕啟訟端，乃向台北市中山區公所
    調解委員會聲請調解，惟被告就此拒不出席，致調解不成立
    ，告訴人迫於無奈，為阻止被告四處訛騙，謹此就被告所涉
    刑法第339條第1項詐欺罪部分，提出告訴。」幸蒙臺灣高等
    法院判決無罪確定，原告現已對被告二人提出誣告刑事告訴
    ，被告二人上開誣告行為，不法侵害原告之名譽權，為此請
    求被告連帶賠償原告所受精神上損害50萬元及刑事訴訟程序
    中所支出之律師費10萬元等情。並聲明：(一)被告應連帶給付
    原告60萬元及自起訴狀繕本送達翌日起至清償日止，按年息
    百分之五計算之利息。(二)願供擔保請准宣告假執行。
二、被告則以：甲○○所經營之超群整形外科診所（以下簡稱超
    群診所），為刊登廣告與原告溝通時，要求以關鍵字「整形
    」搜尋時，能將超群診所之網站列於第一頁中排名前十名內
    ，以提高曝光率，原告則保證刊登費用42,000元，連續刊登
    三個月，排名在第一頁第一名等情，但原告收費後，被告發
    現與當初約定之內容不符，並未列於第一頁之前十名，經與
    原告數次討論後，超群診所廣告移至右側贊助廠商第一欄，
    並非排名中的位置，原告才誠實告訴所刊登費用與點閱率有
    關，僅為超群診所設計一天只能讓六位上網者點閱，六次點
    閱完後，診所網站隨即消失，至隔日凌晨零時才能重新上線
    ，因未符合甲○○之需求，原告曾答應將剩餘未被點閱費用
    退回，甲○○即依原告指示以掛號方式退回發票，申請退費
    ，但之後原告又將發票寄回超群診所，甲○○因不瞭解網路
    刊登關鍵字，才委託原告代為刊登，原告既為專業人士，當
    應清楚告知客戶能否達到客戶需求，而非利用客戶不瞭解，
    進行口頭保證，收費後避不見面，拒絕電話，甲○○無奈聲
    請調解委員會調解，但原告仍避不出席，不得已只能提出刑
    事告訴，又被告乙○○為超群診所所員工，僅為告訴代理人
    ，因與原告進行電話詢問，再轉告甲○○簽約，嗣後亦於95
    年5月超群診所歇業後離職，且告訴乃屬陳述事實，而刑事
    一審判決原告有罪，即證明並非誣告，原告上訴二審時甲○
    ○因鼻咽癌進行化學治療，傷及聲帶無法詳細敘訴，且因身
    心俱疲，無力防禦及主張權利，第二審法院復未通知乙○○
    出庭，以致判決原告無罪，渠等並非誣告；另原告主張精神
    上損害賠償50萬元，其應舉證證明之等語，資為抗辯。並均
    聲明：原告之訴及假執行之聲請均駁回。
三、兩造不爭執之事實：經本院協商兩造整理爭點，兩造不爭執
    之事項(見本院卷第42頁正反面)，經本院文字修正後如下：
    (一)被告甲○○因其所經營之超群診所與原告所經營之佳訊公
      司有代為登錄YAHOO網站關鍵字「整形」排名第一之糾紛
      ，曾具狀並委託被告乙○○為告訴代理人，向臺灣臺北地
      方法院檢察署檢察官告訴原告涉犯詐欺罪嫌。
    (二)原告經檢察官偵查終結，以94年度偵字第20618號提起公
      訴，嗣經本院95年度易字第44號刑事判決判處拘役五十日
      ，原告不服提起上訴，經臺灣高等法院以95年度上易字第
      1257號刑事判決無罪確定。
    (三)原告於95年9月6日向臺灣臺北地方法院檢察署對被告二人
      提起誣告告訴，由該署以95年度他字第7179號受理中。
    以上有甲○○之刑事告訴狀、臺灣高等法院95年度上易字第
    1257號刑事判決書、原告之刑事告訴狀在卷可稽 (見本院卷
    第6至14頁)，並經本院依職調閱臺灣臺北地方法院檢察署94
    年偵字第20618號、94年發查字第2893號、本院95易字第44
    號、臺灣高等法院95年度上易字第1257號案卷，核對無訛，
    應堪信為真實。
四、得心證之理由：經本院協商兩造整理爭點，本件待辯論之爭
    點為：被告提起刑事告訴行為，是否對原告構成侵權行為，
    致原告名譽權受有損害，應連帶賠償原告精神上損害50萬元
    ，並應連帶賠償原告於刑事第一、二審委任律師為辯護人之
    費用10萬元？茲判斷如下：
    (一)按因故意或過失，不法侵害他人之權利者，負損害賠償責
      任，故意以背於善良風俗之方法，加損害於他人者亦同；
      ，民法第184條定有明文。次按誣告行為對於被誣告人之
      名譽、信用，雖有所妨礙，因行為人故意虛構事實，向司
      法機關為犯罪之訴追，致他人名譽、信用受有損害者，係
      利用司法機關有追訴犯罪之職權，以侵害他人權利，固屬
      侵權行為，惟此必行為人故意虛構事實，為其要件，若行
      為人提出刑事告訴之事實，並非全然無因出於虛構，僅因
      缺乏積極證據，致被告獲無罪者，或其告訴之目的，係在
      求法院判明其是非曲直者，為憲法所賦予人民訴訟權之正
      當行使行為，並非不法侵害他人之權利或故意以背於善良
      風俗加損害於他人，與侵權行為損害賠償之要件不符，難
      謂告訴人應負侵權行為損害賠償責任。且按告訴人所訴事
      實，不能證明其係實在，對於被訴人為不起訴處分確定者
      ，是否構成誣告罪，尚應就其有無虛構誣告之故意以為斷
      ，並非當然可以誣告罪相繩；刑法第169條第1項誣告罪之
      構成，須具有意圖他人受刑事或懲戒處分之要件，如其報
      告之目的，在求判明是非曲直，並無使人受刑事或懲戒處
      分之請求，即與誣告罪之構成要件不符；誣告罪之成立，
      須其申告內容完全出於憑空捏造，若所告尚非全然無因，
      衹因缺乏積極證明致被誣告人不受訴追處罰者尚難遽以誣
      告論罪 (最高法院59年台上字第581號、55年台上字第888
      號、43年台上字第251號刑事判例意旨參照)。
    (二)經查，被告甲○○所經營之超群診所與原告擔任負責人之
      佳訊公司間，曾就超群診所在YAHOO網站關鍵字搜尋事宜
      ，簽訂契約，由佳訊公司負責刊登之事實，為兩造所是認
      ，並有網路服務企劃契約書、匯款單、統一發票附於上開
      偵查案卷可查，嗣因兩造對於契約之履行內容，認知有所
      差異，致發生糾紛，甲○○乃具狀並委託乙○○為告訴代
      理人向臺灣臺北地方法院檢察署檢察官對原告提出刑事詐
      欺告訴，顯見甲○○之告訴，並非全然虛構事實。次查，
      被告辯稱原告於發生糾紛後，避不見面，拒絕電話，曾發
      存證信函要求原告出面解決，並向調解委員會聲請調解，
      原告亦未到場等情，為原告所不爭執，並有存證信函及回
      執、臺北市中山區調解委員會調解不成立證明書附於上開
      偵查案卷內可憑，被告上開所辯，堪予採信，足見甲○○
      提出刑事告訴，並非無因。再查，臺灣高等法院刑事判決
      原告無罪，係以原告並未與甲○○約定將超群診所刊登為
      第一頁第一名，並未施用詐術，原告僅獲得3千餘元之報
      酬，無犯罪之動機，被告所指內容屬民事糾葛，應循民事
      訴訟程序解決，復查無其他積極證據，足以證明原告涉犯
      詐欺犯行為等由，此觀諸上開刑事判決書甚明，惟被告於
      刑事告訴中所陳與其先前所發存證信函或聲請調解時所陳
      ，就原告應將超群診所列於YAHOO網站「整形」關鍵字搜
      尋第一頁第一名或第十名固有不同，然被告未隱匿上開存
      證信函，而隨告訴狀一併提出，本院刑事庭亦認此並非足
      以為原告有利認定之依據，足見被告所稱原告應將超群診
      所列於YAHOO網站「整形」關鍵字搜尋第一頁第一名，其
      目的無非在彰顯原告有詐欺之意圖，乃臨訟之常情，尚難
      以之認為被告二人有共涉誣告原告涉犯詐欺罪嫌，而有不
      法侵害原告名譽權之情事。末查，原告雖提出臺灣高等法
      院94年度上易字第866號民事判決書，主張被告二人應連
      帶負損害賠償責任云云。惟查，觀諸該判決書認定之事實
      為上訴人虛構被上訴人偽造及行使委任狀之事實，而告訴
      被上訴人涉犯偽造文書罪行，嗣上訴人於所誣告案件偵查
      中自白，經檢察官以誣告罪起訴，並經刑事判決有罪確定
      ；然該案與本件不同，並無契約之糾紛之存在，係告訴人
      出於使人受刑事處分之意圖，捏造事實而為告訴，而本件
      兩造則係於基於履行契約之糾紛，復因原告於糾紛發生後
      ，避不見面，甲○○始提出告訴，兩者原因事實並不相同
      ，難以之援引遽為認定被告二人有誣告之行為，而應負侵
      權行為損害賠償責任。
    (三)綜上所述，甲○○具狀告訴及委任乙○○為告訴代理人，
      告訴原告涉犯詐欺罪嫌，並非全然無因出於渠等虛構，渠
      等告訴之目的，亦係在求法院判明其是非曲直者，為憲法
      訴訟權之正當行使行為，並非不法侵害他人之權利或故意
      以背於善良風俗加損害於他人，與侵權行為損害賠償之要
      件不符，原告以其獲判無罪，即謂被告二人誣告其犯罪，
      依民法第184條第1項、第185條第1項及第195條第1項之規
      定，請求被告二人應連帶賠償其60萬元及自起訴狀繕本送
      達翌日起至清償日止，按年息百分之五計算之利息，為無
      理由，應予駁回。
五、原告之訴既經駁回，其假執行之聲請即失所附麗，應併予駁
    回。
據上論結，原告之訴為無理由，依民事訴訟法第78條，判決如主
文。
中　　華　　民　　國　　96　　年　　1　　月　　18 　日
                  民事第四庭法  官  劉坤典
以上為正本係照原本作成
如對本判決上訴，須於判決送達後20日內向本院提出上訴狀
中　　華　　民　　國　　96　　年　　1　　月　　18 　日
                            書記官  楊勝欽
